【裁判字號】    97,消債更,184
【裁判日期】    970725
【裁判案由】    更生事件
【裁判全文】
臺灣臺北地方法院民事裁定           97年度消債更字第184號
聲  請  人
即債務人    甲○○
上列聲請人因積欠中國信託商業銀行股份有限公司、萬泰商業銀
行股份有限公司、慶豐商業銀行股份有限公司、安信商業銀行股
份有限公司（永豐信用卡股份有限公司）、台新國際商業銀行股
份有限公司、日盛國際商業銀行股份有限公司、中華商業銀行股
份有限公司（香港商香港上海豐銀行股份有限公司）、國泰世
華商業銀行股份有限公司、聯邦商業銀行股份有限公司等款項而
依消費者債務清理法聲請更生事件，本院裁定如下：
    主  文
債務人甲○○自中華民國97年7月25日17時起開始更生程序。
命司法事務官進行本件更生程序。
    理  由
一、按法院開始更生程序之裁定，應載明其年、月、日、時，並
    即時發生效力，消費者債務清理條例第45條第1項定有明文。
    次按消費者債務清理條例第150條第5項、第6項規定：「債
    務人與金融機構協商成立者，不得聲請更生或清算。但因不
    可歸責於己之事由，致履行顯有重大困難者，不在此限。本
    條例施行前，債務人依金融主管機關協調成立之中華民國銀
    行公會會員，辦理消費金融案件無擔保債務協商機制與金融
    機構成立之協商，準用前項之規定。」，故債務人雖與金融
    機構成立協商，但因不可歸責於自己事由而履行顯有重大困
    難者，則例外仍可依債務清理法規定聲請更生程序；應先敘
    明。
二、本件聲請人即債務人主張：前因股票投資失利，故近10年來
    一直以債養債，前曾於民國（下同）93年10間央請弟弟楊立
    三幫忙向銀行借款新台幣（下同）980,000元還款，但因月
    納本息100,000元而無法負擔，乃央請最大債權銀行通過債
    務協商，並於95年2月10日簽立協議書，就全部400多萬之債
    務約定分80期、零利率、每月攤還51,652元，嗣於95年4 月
    15日遭原任之元大證券股份有限公大鑫分公司解職（非志願
    性離職），而喪失每月可以實領約5萬元之薪資，無法繼續
    繳納協商款項，嗣債務人雖續至台灣人壽工作，然又因發現
    小兒子有自閉症需人照顧而無法繼續，乃改至目前之利統股
    份有限公司等上班領取時薪，而債務人自94年與先生結婚後
    ，均由先生負擔家庭內開支，是債務人先生亦無餘力幫忙債
    務人還款，目前債務人每月仍可以時薪方式收入約17,000元
    ，且因無須支付家用，扣除債務人自已開銷後，可以清償
    本件債務，是以聲請更生程序等語。經查本件債務人主張之
    上開事實，業據其到庭陳述明確，並提出債權人清冊、協議
    書（含各債權人無擔保債務明細表）、財團法人聯合徵信中
    心債務人財產資料、戶口名簿、診斷證明書、身心障礙手冊
    、財政部國稅財產歸戶資料清單及各所得資料清單、法院民
    事裁定、利統股份有限公司工時紀錄表、勞工保險局投保資
    料、債務人先生所有房屋擔保借款繳款清單、全戶戶籍謄本
    、離職證明書等件為證。而本件債權人亦陳稱債務人僅繳納
    3 期之協商款等語；是綜上並參考前述說明，本件債務人因
    更換工作薪資減少而無法按原協議還款，確屬不可歸責於己
    之事由，且債務人之無優先權之債務總額為500餘萬元並未
    逾12, 000,000元，復未經法院裁定開始清算程序或宣告破
    產，又無消費者債務清理條例第46條各款所定駁回更生聲請
    之事由存在，則債務人聲請更生，應屬有據，爰裁定如主文
    第一項。
三、次按法院裁定開始更生或清算程序後，得命司法事務官進行
    更生或清算程序，必要時得選任律師、會計師或其他適當之
    自然人或法人一人為監督人或管理人，消費者債務清理條例
    第16條第1項定有明文。經查本件聲請人即債務人甲○○聲
    請更生，業經本院於97年7月25日裁定開始更生程序，爰依
    上開規定裁定命司法事務官進行本件更生程序，如主文第二
    項所示。
中    華    民    國    97    年    7    月    25    日
                        民事第二十一庭
                            法      官  洪遠亮
上為正本係照原本作成
本件不得抗告
本裁定已於97年7月25日下午5時公告。
中    華    民    國    97    年    7    月    25   日
                            書  記  官  陳惠娟


司法院資訊處製作；財團法人民間司法改革基金會備份。
